【裁判字號】    97,聲判,55
【裁判日期】    971230
【裁判案由】    聲請交付審判
【裁判全文】
臺灣高雄地方法院刑事裁定              97年度聲判字第55號
聲  請  人  崧華基因股份有限公司
法定代理人  乙○○
代  理  人  張啟祥律師
被      告  甲○○
上列聲請人因告訴被告詐欺案件，不服臺灣高等法院高雄分院檢
察署檢察長駁回再議之處分（97年上聲議字第1438號），聲請交
付審判，本院裁定如下：
    主  文
聲請駁回。
    理  由
一、按告訴人不服上級法院檢察署檢察長或檢察總長認再議為無
    理由而駁回之處分者，得於接受處分書後10日內委任律師提
    出理由狀，向該管第一審法院聲請交付審判。刑事訴訟法第
    258 條之1 定有明文。
二、本件聲請人以上列被告涉犯詐欺罪，向臺灣高雄地方法院檢
    察署檢察官提出告訴，經該檢察署檢察官以97年度偵字第
    1688號、第1690號為不起訴處分後，聲請人不服而聲請再議
    ，亦經臺灣高等法院高雄分院檢察署檢察長因再議為無理由
    而以97年度上聲議字第1438號處分駁回再議。嗣聲請交付審
    判意旨略以：聲請人與被告所服務之高雄醫學大學簽訂「抗
    乳癌藥物易感性基因型之研究」（下稱抗乳癌研究）及「抗
    肺癌藥物易感性基因型之研究」（下稱抗肺癌研究）3 年期
    合作研究計畫合約，惟被告藉由取得聲請人大筆資金挹注取
    得研究成果後，復意圖為自己或第三人不法之所有，將技術
    移轉予其他第三人，以不實資料（會議記錄）欺罔告訴人，
    謀自身不法所得及減損告訴人得以取得之利益，而構成刑法
    之詐欺或背信等犯行；實則該第三人即達易特公司，若非掠
    奪聲請人心血，何以成立數日即有能力量產檢測癌症之能力
    ？又94年3 月14日之會議若為真，何以未告知同為計畫主持
    人之小港醫院院長與會，而僅記載聲請人、被告及其學生等
    人？此外，聲請人因信任被告係知名教授，而未落實監督以
    致遭被告蒙蔽，但豈可以94年3 月23日被告並未偽造聲請人
    參與會議，及聲請人因遭被告蒙蔽繼續匯款等情，反推被告
    無詐欺犯行？因認原處分失當，爰請求交付審判等語。
三、按刑事訴訟法第258條之1規定告訴人得向法院聲請交付審判
    ，揆其立法意旨，係對於「檢察官不起訴裁量權」制衡之一
    種外部監督機制，法院之職責僅在就檢察官所為不起訴之處
    分是否正確加以審查，藉以防止檢察機關濫權，依此立法精
    神，同法第258條之3第3項規定「法院就交付審判之聲請為
    裁定前，得為必要之調查」，所謂「得為必要之調查」，係
    指調查證據之範圍應以偵查中曾顯現者為限，不可就新提出
    之證據再為調查，亦不可蒐集偵查卷宗以外之證據，否則將
    與刑事訴訟法第260 條之再行起訴規定混淆不清。法院於審
    查交付審判之聲請有無理由時，除認為告訴人所指摘不利被
    告之事證，未經檢察機關詳為調查或斟酌，或不起訴處分書
    所載理由違背經驗法則、論理法則或其他證據法則者外，不
    宜率予交付審判。所謂告訴人所指摘不利被告之事證，未經
    檢察機關詳為調查，係指告訴人所提出請求調查之證據，檢
    察官未予調查，且若經調查，即足以動搖原偵查檢察官事實
    之認定及處分之決定，倘調查結果，尚不足以動搖原事實之
    認定及處分之決定者，仍不能率予交付審判。次按犯罪事實
    應依證據認定之，無證據不得認定犯罪事實，刑事訴訟法第
    154 條第2 項定有明文。再認定不利於被告之事實，須依積
    極證據，苟積極證據不足為不利於被告事實之認定時，即應
    為有利於被告之認定，更不必有何有利之證據；又告訴人之
    告訴，係以使被告受刑事訴追為目的，是其陳述是否與事實
    相符，仍應調查其他證據以資審認；另刑事訴訟法上所謂認
    定犯罪事實之證據，係指足以認定被告確有犯罪行為之積極
    證據而言，該項證據自須適合於被告犯罪事實之認定，始得
    採為斷罪資料。
四、聲請人雖以前開情詞，認被告涉犯詐欺罪嫌，惟查：
  (一)按刑法第339 條詐欺罪之成立，係以行為人意圖為自己或第
    3 人不法之所有，以詐術使人將本人或第3 人之物交付或取
    得利益為要件，所謂以詐術使人交付，必須被詐欺人因其詐
    術而陷於錯誤，若其所用方法，不能認為詐術，亦不致使人
    陷於錯誤，即不構成該罪（最高法院46年臺上字第260 號判
    例參照）。至於民事債之關係成立後，縱令是一方事後出於
    惡意不為履行，苟無足以證明其在債之關係發生時，自始即
    具有詐欺意思之積極證據，亦僅能令負民事債務不履行之責
    任，尚不得據此債信違反之客觀事態，而倒果為因推定債務
    人原有詐欺之犯意。此外，背信罪之成立，客觀構成要件須
    以為他人處理事務，而為違背其任務之行為，致生損害於本
    人之財產或其他利益者，方屬之。而民事關係契約當事人之
    間，債務人依據契約履行契約義務，係為自己履行債務，與
    債權人間並無任何委任關係存在，自無成立背信之餘地；又
    債務人之代理人為本人履行契約義務時，亦須違背其任務並
    致生損害於本人之財產或利益者，始得成立，先予敘明。
  (二)原處分及再議處分略以：本件於93年12月間簽訂契約後，4
    個月後即94年3 月14日會議中變更合約內容，且依卷附高雄
    醫學大學函詢結果及證人張美音、楊雅晴2 人之證述，認94
    年3 月14確實有召開本件抗乳癌研究及抗肺癌研究之會議，
    尚難執此遽論被告於遊說聲請人簽約之際，「自始」即基於
    詐欺之不法所有意圖；況上開計畫變更後，聲請人公司人員
    即依該變更之協議內容自94年4 月11日起至95年6 月7 日止
    ，陸續填載「請購單」向高雄醫學大學申請採購試劑，並由
    該校就其所請購試劑進行品管測試後即將該等試劑及測試報
    告交予聲請人崧華公司人員簽收、使用，並有上開測試報告
    可稽，若無該次變更決議，聲請人何以於94年4 月11日簽收
    上開測試報告後，遲至96年5 月間始行提告實與常情有違；
    況以醫學大學教授以學校名義與外界進行產學合作，除大學
    內部管控程序外，亦經聲請人審慎評估方作決定，且被告之
    身分自無可能僅為貪圖數百萬元，不顧聲望與學校共謀，復
    被告與聲請人間所訂立之基因體醫學研究中心產學合作計畫
    不只本件2 案，如此被告何來施用詐術詐欺？另雙方於訂立
    合約書後，因檢體取得不易無法執行合約內容，被告乃於94
    年3 月14日及3 月23日，分別邀進聲請人公司總經理黃崧瑜
    及相關參與計畫執行之人員開會變更執行會議內容（黃崧瑜
    參與94年3 月14日會議），依卷附產學合作會議議程及紀錄
    ，苟該2 會議係被告所偽造，儘可將黃崧瑜偽造為2 會議均
    有參與，何偽造僅參與其中1 會？甚且於94年3 月23日之會
    議，黃崧瑜未與會時，又何須於會議就雙方變更計畫執行內
    容，刻意叮嚀落實試劑之品管檢測？此均與常情有違，而認
    被告嫌疑不足而維持不起訴處分等語，洵屬有據。
  (三)聲請人雖以：達易特公司成立數日即有能力量產檢測癌症能
    力、94年3 月14日之會議未告知其餘計畫主持人等情均與常
    情不符，且不應以94年3 月23日被告並未偽造聲請人參與會
    議，及聲請人因信任被告繼續匯款等情，反推被告即無本件
    詐欺犯行等語。惟聲請人對於被告究竟有何施用詐術之行為
    ，均無法具體敘明，縱謂其所施用之詐術即係偽造94年3 月
    14 日 之會議記錄，此部分亦經檢察官詳為查明認定，並無
    證據可資證明其屬虛偽；至達易特公司何以不可能於成立前
    即有相關技術能力，聲請人僅有臆測，而未提出證據或舉出
    證明方法；又檢察官所認被告並未偽造94年3 月23日聲請人
    出席之會議記錄、被告事後繼續匯款，均足認被告並無本件
    犯行等情，僅係認定被告犯罪嫌疑不足之諸多附帶理由之一
    ，檢察官並非單憑此即反推被告無詐欺犯行，聲請人此部分
    之指摘，亦顯屬誤會。此外，本件係因聲請人與被告所代表
    之高雄醫學大學間之上開合作協議糾紛而起，聲請人與被告
    間並無任何委任關係，實際委託者應係被告所任職之高雄醫
    學大學，然亦無任何因被告違背任務之行為，致其受有損害
    之相關事證，自均無成立背信罪之餘地。從而，檢察官已就
    相關事實詳為查明並綜合判斷，亦無其他可資證明被告確已
    著手施用詐術詐欺或被告有何違背任務致使高雄醫學大學受
    有損害之背信犯行等具體事證，揆諸前揭判例意旨及說明，
    應認檢察官所為不起訴處分尚無違誤。
五、聲請人雖以如其刑事交付審判聲請狀所述各項理由認原處分
    屬違誤及不當，惟細究聲請人所述之理由，均係對原處分所
    依據之事實或證據有不同之評價，而原處分既已詳細說明其
    為不同評價之理由，就聲請人提出之各項證據亦已詳加調查
    及斟酌，復綜觀該偵查中之一切證據，均無足認被告之犯罪
    嫌疑已達交付審判之條件，原處分檢察官所為不起訴之裁量
    ，並無違誤，聲請人之聲請應予駁回。
六、依刑事訴訟法第258條之3第2項前段裁定如主文。
中    華    民    國    97    年    12    月    30    日
              刑事第二庭  審判長法  官  簡志瑩
                                法  官  王參和
                                法  官  呂明燕
以上正本證明與原本無異。
不得抗告。
中    華    民    國    97    年    12    月    30    日
                                書記官  陳瓊芳


司法院資訊處製作；財團法人民間司法改革基金會備份。
